高雄高等行政法院簡易判決
　　　　　　　　　　　　　　　九十四年度簡字第二八八號
原　　　告　甲○○○
　　　　　　乙○○
　　　　　　丙○○
兼上三人共　丁○○
同訴訟代理
人
被　　　告　 高雄市稅捐稽徵處
代　表　人　戊○○○○
訴訟代理人　己○○
上列當事人間因地價稅事件，原告不服高雄市政府中華民國九十
四年七月二十二日高市府法一字第０九四００三一六二二號訴願
決定，提起行政訴訟。本院判決如下：
    主  文
原告之訴駁回。
訴訟費用由原告負擔。
    事實及理由
一、緣原告等所有位於高雄市○○區○○段一八地號（下稱系爭
    土地）土地之使用分區為行政區，被告前依公共設施保留地
    稅率千分之六課徵地價稅。嗣原告等於民國（下同）九十三
    年十二月二十三日以系爭土地未作任何使用並與使用中之土
    地隔離，乃請求被告依土地稅法第十九條規定免徵地價稅並
    退還八十八年至九十三年已繳納之六年地價稅額計新臺幣（
    下同）一一八、三三三元，案經被告所屬鹽埕分處以九十四
    年一月七日高市稽地字第０九三００一八五三九號函復略以
    ：「經查旨揭土地八十八年至九十三年地價稅，本分處係依
    土地稅法第十九條規定：按公共設施保留地特別稅率千分之
    六核課，．．．而依土地稅減免規則第二十四條規定，准自
    次年期（九十四年）起減免．．．台端等申請退還八十八年
    至九十三年已繳地價稅，於法無據，無法照辦．．．。」等
    語予以否准，原告不服，提起訴願，經遭決定駁回，遂提起
    本件行政訴訟。
二、原告起訴意旨略謂：（一）高雄市都市計畫範圍內明文劃定
    系爭土地為行政區，使用分區雖有別，其管制保留則同一，
    事實上行政區確實屬於公共設施保留地，毫無疑問，在土地
    繳納收據內仍書寫公共設施保留地，符合土地稅減免規則第
    十一條及土地法第一百九十四條規定，經合法報准自九十四
    年起免徵地價稅，九十三年以前之地價稅溢繳部分，依據稅
    捐稽徵法第二十八條規定提出申請退稅，依法並無不合。（
    二）系爭土地上倉庫為日據時代昭和九年十月十九日所許可
    ，面積只有三十六坪，使用迄今已有七十餘年，業經朽壞，
    無法再作原來使用，為了節稅申請自用住宅，仍受行政區種
    種管制無法申請，乃訴請准予撤銷訴願決定及原處分，並請
    求被告作成退還地價稅一一八、三三三元之處分，以維原告
    權益云云。被告則以：（一）按土地稅法第十四條規定：「
    已規定地價之土地，除依第二十二條規定課徵田賦者外，應
    課徵地價稅。」同法第十六條規定：「地價稅基本稅率為千
    分之十。‧‧‧」同法第十九條規定：「都市計畫公共設施
    保留地，在保留期間仍為建築使用者，除自用住宅用地依第
    十七條之規定外，統按千分之六計徵地價稅；其未作任何使
    用並與使用中之土地隔離者，免徵地價稅。」土地稅減免規
    則第十一條規定：「都市計畫公共設施保留地，在保留期間
    未作任何使用並與使用中之土地隔離者，地價稅或田賦全免
    。」土地稅減免規則第二十四條規定：「合於第七條至第十
    七條規定申請減免地價稅或田賦者，應於每年（期）開徵四
    十日前提出申請；逾期申請者，自申請之次年（期）起減免
    。減免原因消滅，自次年（期）恢復徵收。」土地法第一百
    九十四條規定：「因保留徵收或依法律限制不能使用之土地
    概應免稅。」又都市計畫法第四十二條第一項規定：「都市
    計畫地區範圍內，應視實際情況，分別設置左列公共設施用
    地：一、道路、公園、綠地、廣場、兒童遊樂場、民用航空
    站、停車場所、河道及港埠用地。二、學校、社教機關、體
    育場所、市場、醫療衛生機構及機關用地。三、上下水道、
    郵政、電信、變電所及其他公用事業用地。四、本章規定之
    其他公共設施用地。」都市計畫法高雄市施行細則第十七條
    規定：「行政區內以供行政機關、自治團體及其他公益上需
    要之建築物使用為主，不得建築住宅、商店、旅社、工廠及
    其他娛樂用建築物。但紀念性之建築物及附屬於建築物之車
    庫、非營業性之招待所，不在此限。」內政部八十七年六月
    三十日台內營字第八七七二一七六號函釋：「查都市計畫法
    所稱之『公共設施保留地』，依都市計畫法第四十八條至第
    五十一條之立法意旨，係指依同法所定都市計畫擬定、變更
    程序及同法第四十二條規定劃設之公共設施用地中，留待將
    來各公用事業機構、各該管政府或鄉、鎮、縣轄市公所取得
    者而言。已取得或非留供各事業機構、各該管政府或鄉、鎮
    、縣轄市公所取得者，仍非屬公共設施保留地。」（二）卷
    查系爭土地面積四七三平方公尺，原告丁○○原有應有部分
    二十四分之七，原告甲○○○女士於九十年一月三日受贈取
    得其配偶丁○○原有應有部分二十四分之七，乙○○應有部
    分四十八分之一，丙○○應有部分四十八分之一，系爭土地
    使用分區編定為「行政區」，原經被告所屬鹽埕分處核定按
    公共設施保留地課徵各年期地價稅。嗣原告等人於九十三年
    十二月二十七日以系爭土地未作任何使用應免徵地價稅為由
    ，申請依稅捐稽徵法第二十八條規定退還八十八年至九十三
    年已繳納之地價稅，經鹽埕分處以原告未依前揭土地稅減免
    規則第二十四條規定於地價稅開徵四十日前申請核准免徵地
    價稅為由，否准退還原告等原繳納之稅款。原告不服，提起
    訴願，經高雄市政府九十四年七月二十二日高市府法一字第
    九四００三五六二二號訴願決定，略以「系爭土地非屬公共
    設施保留地，無土地稅法第十九條免徵地價稅之適用，被告
    否准原告申請退還八十八年至九十三年地價稅所持理由雖有
    未洽，惟駁回之意旨尚無二致。」之理由，駁回原告之訴願
    ，揆諸上揭法條及內政部函釋等規定，核無違誤。（三）查
    依高雄市政府工務局八十七年四月七日高市工務都字第Ｂ０
    三九八二號土地使用分區證明書，系爭土地之使用分區為「
    行政區」。再依高雄市政府都市發展局九十四年五月二日高
    市都發二字第九四０００四九七五號函略以：「主旨：本市
    前金區○○段一八號等五筆土地是否為依法得徵收之土地一
    案。說明一、都市計畫法規定依該法指定之公共設施保留地
    供公用事業設施之用者，由各該事業機構依法予以徵收或購
    買‧‧‧。二、‧‧‧行政區非屬公共設施用地。」是系爭
    土地非屬公共設施用地至明。再依高雄市政府地政處九十四
    年五月五日高市地政三字第九四０００六二九七號函：「主
    旨：前金區○○段一八號土地是否為依法得徵收之土地一案
    。說明：三、查行政區既係都市計畫使用分區之一種，尚非
    屬公共設施保留地，依都市計畫法高雄市施行細則第十七條
    前段『行政區內以供行政機關、自治團體及其他公益上需要
    之建築物使用為主』之規定，似宜依法變更為得徵收之用地
    後，再由需地機關依土地徵收條例等相關規定徵收。」另依
    高雄市政府地政處九十四年六月十六日高市地政三字第九四
    ０００八三九二號函復高雄市政府法制局略以：「有關本市
    前金區○○段一八號土地是否為保留徵收之土地一節，經查
    本處未有核轉需地機關申請保留徵收之情事。」準此，系爭
    土地既非屬公共設施用地，復未有需地機關申請保留徵收之
    情事，則依前揭內政部八十七年六月三十日台內營字第八七
    七二一七六號函釋，自非屬公共設施保留地。原告以系爭土
    地符合前揭土地稅減免規則第十一條規定「都市計畫公共設
    施保留地，在保留期間未作任何使用並與使用中之土地隔離
    者，地價稅或田賦全免。」以及土地法第一百九十四條規定
    「因保留徵收或依法律限制不能使用之土地概應免稅。」主
    張應予免徵地價稅，並退還前五年已繳之稅款乙節，顯與事
    實不符，自不足採。而被告所核發八十八年至九十二年之地
    價稅繳款書載為「公共設施保留地」，係錯誤之核稅，此部
    分則另行更正辦理。（四）再查，系爭土地如符合自用住宅
    用地條件，原告仍得檢具證明文件申請按自用住宅用地核課
    地價稅，惟原告並未為此項申請，卻反稱其受行政區之土地
    分區管制而無法申請。至所稱行政區土地，權益受損應予賠
    償乙節，則非被告之權責範圍。是其提起行政訴訟顯無理由
    ，請依法予以判決駁回，以維稅制等語置辯。
三、按「已規定地價之土地，除依第二十二條規定課徵田賦者外
    ，應課徵地價稅。」、「地價稅基本稅率為千分之十。‧‧
    ‧」、「都市計畫公共設施保留地，在保留期間仍為建築使
    用者，除自用住宅用地依第十七條之規定外，統按千分之六
    計徵地價稅；其未作任何使用並與使用中之土地隔離者，免
    徵地價稅。」、「因保留徵收或依法律限制不能使用之土地
    概應免稅。」、「都市計畫地區範圍內，應視實際情況，分
    別設置左列公共設施用地：一、道路、公園、綠地、廣場、
    兒童遊樂場、民用航空站、停車場所、河道及港埠用地。二
    、學校、社教機關、體育場所、市場、醫療衛生機構及機關
    用地。三、上下水道、郵政、電信、變電所及其他公用事業
    用地。四、本章規定之其他公共設施用地。」土地稅法第十
    四條、第十六條、第十九條、土地法第一百九十四條、都市
    計畫法第四十二條第一項分別定有明文。次按「都市計畫公
    共設施保留地，在保留期間未作任何使用並與使用中之土地
    隔離者，地價稅或田賦全免。」、「合於第七條至第十七條
    規定申請減免地價稅或田賦者，應於每年（期）開徵四十日
    前提出申請；逾期申請者，自申請之次年（期）起減免。減
    免原因消滅，自次年（期）恢復徵收。」、「行政區內以供
    行政機關、自治團體及其他公益上需要之建築物使用為主，
    不得建築住宅、商店、旅社、工廠及其他娛樂用建築物。但
    紀念性之建築物及附屬於建築物之車庫、非營業性之招待所
    ，不在此限。」土地稅減免規則第十一條、第二十四條、都
    市計畫法高雄市施行細則第十七條亦規定明確。另按「查都
    市計畫法所稱之『公共設施保留地』，依都市計畫法第四十
    八條至第五十一條之立法意旨，係指依同法所定都市計畫擬
    定、變更程序及同法第四十二條規定劃設之公共設施用地中
    ，留待將來各公用事業機構、各該管政府或鄉、鎮、縣轄市
    公所取得者而言。已取得或非留供各事業機構、各該管政府
    或鄉、鎮、縣轄市公所取得者，仍非屬公共設施保留地。」
    亦經內政部八十七年六月三十日台內營字第八七七二一七六
    號函釋示在案。
四、經查，原告等所有系爭土地之使用分區為行政區，被告前依
    公共設施保留地稅率千分之六課徵地價稅。嗣九十三年十二
    月二十三日原告等以系爭土地未作任何使用並與使用中之土
    地隔離，乃請求被告依土地稅法第十九條規定免徵地價稅並
    退還八十八年至九十三年已繳納之六年地價稅額計一一八、
    三三三元，案經被告所屬鹽埕分處以九十四年一月七日高市
    稽地字第０九三００一八五三九號函復略以：「經查旨揭土
    地八十八年至九十三年地價稅，本分處係依土地稅法第十九
    條規定：按公共設施保留地特別稅率千分之六核課，．．．
    而依土地稅減免規則第二十四條規定，准自次年期（九十四
    年）起減免．．．台端等申請退還八十八年至九十三年已繳
    地價稅，於法無據．．．。」等語，否准原告所請等情，此
    有被告前揭函附於原處分卷可憑，應堪信實。
五、原告雖執前詞以為指摘，惟查，系爭土地之使用分區為「行
    政區」，非屬公共設施用地，此有高雄市政府工務局八十七
    年四月七日高市工務都字第Ｂ０三九八二號土地使用分區證
    明書、高雄市政府都市發展局九十四年五月二日高市都發二
    字第九四０００四九七五號函附於原處分可稽。次查，高雄
    市政府地政處九十四年五月五日高市地政三字第九四０００
    六二九七號函稱：「主旨：前金區○○段一八號土地是否為
    依法得徵收之土地一案。說明：三、查行政區既係都市計畫
    使用分區之一種，尚非屬公共設施保留地，依都市計畫法高
    雄市施行細則第十七條前段『行政區內以供行政機關、自治
    團體及其他公益上需要之建築物使用為主』之規定，似宜依
    法變更為得徵收之用地後，再由需地機關依土地徵收條例等
    相關規定徵收。」等語，另查，依高雄市政府地政處九十四
    年六月十六日高市地政三字第九四０００八三九二號函復高
    雄市政府法制局：「有關本市○○區○○段一八號土地是否
    為保留徵收之土地一節，經查本處未有核轉需地機關申請保
    留徵收之情事。」等語，此有前述各該函附於原處分可憑。
    是系爭土地既非公共設施用地，復未有需地機關申請保留徵
    收之情事，則依前揭內政部八十七年六月三十日台內營字第
    八七七二一七六號函釋意旨，自非屬公共設施保留地，而無
    前揭土地稅法第十九條免徵地價稅適用之餘地。是原告主張
    ：系爭土地符合前揭土地稅減免規則第十一條「都市計畫公
    共設施保留地，在保留期間未作任何使用並與使用中之土地
    隔離者，地價稅或田賦全免。」以及土地法第一百九十四條
    規定「因保留徵收或依法律限制不能使用之土地概應免稅。
    」主張應予免徵地價稅，並退還前五年已繳之稅款云云，顯
    與事實不符，自不足採。又系爭土地如符合自用住宅用地條
    件，原告本得檢具證明文件，申請按自用住宅用地核課地價
    稅，附此敘明。
六、綜上所述，原告主張各節，均無足採，系爭土地既非屬公共
    設施保留地，即無土地稅法第十九條免徵地價稅之適用，被
    告否准原告退還系爭土地八十八年至九十三年地價稅之請求
    ，理由雖有未洽，惟其結論尚無二致，訴願決定遞予維持，
    亦無不合，原告訴請撤銷訴願決定及原處分，並請求被告作
    成退還地價稅一一八、三三三元之處分，均無理由，應予駁
    回。又本件為簡易訴訟事件，故不經言詞辯論為之。
據上論結，本件原告之訴為無理由，爰依行政訴訟法第二百三十
三條第一項、第二百三十六條、第二百條第二款、第九十八條第
三項前段，第一百零四條、民事訴訟法第八十五條第一項前段判
決如主文。
中　　華　　民　　國　九十四　  年　十　　月　三十一  日
                  第一庭      法  官　林勇奮
以上正本係照原本作成。
如不服本判決，應於送達後二十日內，向本院提出上訴狀並表明
上訴理由，如於本判決宣示後送達前提起上訴者，應於判決送達
後二十日內補提上訴理由書（須按他造當事人人數附繕本）。提
起上訴應預繳送達用雙掛號郵票七份（每份三十四元）。
中　　華　　民　　國　九十四　  年　十　　月　三十一  日
                              書記官  黃玉幸
附註:
行政訴訟法第二百三十五條（第一項、第二項）:
對於適用簡易程序之裁判提起上訴或抗告，須經最高行政法院之
許可。
前項許可，以訴訟事件所涉及之法律見解具有原則性者為限。
